臺灣高等法院民事判決　　　　　　　　　100年度上字第335號
上　訴　人　崔昶緯
訴訟代理人　林玠民律師
被上訴人　　台新國際商業銀行股份有限公司
法定代理人　吳東亮
訴訟代理人　吳建謀
上列當事人間請求損害賠償事件，上訴人對中華民國100 年1 月
21日臺灣臺北地方法院99年度訴字第2645號第一審判決提起上訴
，本院於民國100年7月27日言詞辯論終結，判決如下：
    主      文
上訴駁回。
第二審訴訟費用由上訴人負擔。
    事實及理由
一、上訴人主張：伊為被上訴人之往來客戶，民國(下同)97 年2
    月間，被上訴人之理財專員主動向伊推介投資金融商品，由
    伊試填問卷以明投資屬性，伊表明投資之目標及期望是「避
    免資產的損失」、主要投資方式「都是定期存款」、且對投
    資的態度為「我希望我的投資能夠保有本金，所以不願意看
    到我的投資貶值」，被上訴人之理財專員遂將伊之投資屬性
    定位為極度保守型，以避免資產損失為首要考量，而推介「
    十二年期美金計價雙率計息利率連動債權」金融商品（以下
    稱系爭連動債），年度收益率約8%，依年期遞增，尤其強調
    到期保證機構保障本金100%返還之產品，與上訴人之投資屬
    性相符，伊基於對被上訴人及被上訴人理財專員專業之信賴
    而遂購入系爭連動債美金(下同) 6萬元。伊先前甚少接觸連
    動債金融商品，而被上訴人向伊強調系爭連動債為「到期保
    證機構保障本金100%返還之產品」本即有誤導伊之情事，且
    被上訴人更未將發行機構發生重大事件可能導致債權評等下
    降、及系爭連動債之風險屬性、保本可能性及不保本之風險
    極限等事項向伊說明，又被上訴人提出之產品說明書及特約
    事項文件乃定型化契約之記載格式，文字細小排列緊密，其
    中夾雜英文資料，伊未有充分時間及專業知識逐條多次仔細
    閱讀，不可能立即知悉重要內容，再加上被上訴人之理財專
    員為推銷系爭連動債，極力附合伊之個性強調保障本金絕無
    風險，更力陳系爭連動債之種種好處，使伊不知可能存在之
    風險而下單購買。詎於97年9 月間，被上訴人突然告稱因發
    生金融風暴，雷曼兄弟控股公司申請破產保護，伊購買系爭
    連動債之本金損失殆盡，伊聞言至感詫異，為何與被上訴人
    當初宣稱之保本內容完全不同，被上訴人對於伊之質疑無法
    提出合理說明，僅告知已進行債權申報程序。伊依相關程序
    均未獲具體合理解決方案。按信託法第22條規定：受託人應
    依信託本旨，以善良管理人之注意，處理信託事務。民法第
    535 條規定：受任人處理委任事務，應依委任人之指示，並
    與處理自己事務為同一之注意。其受有報酬者，應以善良管
    理人之注意為之。被上訴人刻意誤導伊，且未盡其注意義務
    向伊說明系爭連動債之詳細內容，已如前述，又信託法第23
    條規定：受託人因管理不當致信託財產發生損害或違反信託
    本旨處分信託財產時，委託人、受益人或其他受託人得請求
    以金錢賠償信託財產所受損害或回復原狀，並得請求減免報
    酬。民法第277 條並規定：因可歸責於債務人之事由，致為
    不完全給付者，債權人得依關於給付遲延或給付不能之規定
    行使權利。同法第544 條規定：受任人因處理委任事務有過
    失，或因逾越權限之行為所生之損害，對於委任人應負賠償
    之責。又依據金融消費爭議案件評議委員會 98年12月8日全
    評結字第006849號函文：「…評議結果如下：本件受訴銀行
   （即被上訴人）應補償申訴人（即上訴人）系爭連動債損失
    金額（原始投資本金－配息金額－贖回金額－銀行其他已補
    貼金額）之 21%」所示，亦即認定被上訴人在系爭連動債之
    銷售上為有過失，爰依民法第277條、第544條第 1項或信託
    法第23條之規定，訴請被上訴人賠償伊購買系爭連動債所支
    出之6 萬元本息，並願供擔保聲請宣告假執行等情。原審判
    決上訴人敗訴，上訴人聲明不服，提起上訴，並於本院為上
    訴聲明：(一)原判決廢棄；(二)被上訴人應給付上訴人6 萬元，
    及自起訴狀繕本送達翌日起至清償日止，按年息5%計算之利
    息；(三)願供擔保請准宣告假執行。
二、被上訴人則辯稱：上訴人於93年1 月7 日與被上訴人簽署信
    託總約定書，約定: 「立約人（委託人/ 受益人）確認茲已
    於簽訂本『信託總約定書』前，經立同意書人之合理適當之
    審閱期間審閱，立同意書人完全明瞭且同意本『信託總約定
    書』所載之各項約定條款及其他相關資料，且基於立同意書
    人獨立審慎之判斷而投資指定產品」，約定條款確認同意書
    ，即是上訴人簽收信託總約定書之證明，可證上訴人業已審
    閱並收迄信託總約定書。依法令規範，被上訴人並無上訴人
    指陳之逐條說明義務，被上訴人提供與上訴人審閱之產品發
    行條件說明書（下稱產品說明書）首頁，已載明系爭連動債
    之發行機構為雷曼兄弟財務公司（Lehman Brothers Treas
    -ury Co. B.V. ），保證機構雷曼兄弟控股公司（Lehman
    Brothers Holding Inc. ），及到期由保證機構保障本金
    100%返還；另於該產品說明書第5 頁說明產品相關風險，其
    中(5)信用風險即載明：「本債券之保證機構為『美國雷曼兄
    弟公司』，委託人須承擔本債券保證機構美國雷曼兄弟公司
    之信用風險；而「信用風險」之評估，端視委託人對於債券
    保證機構信用評等價值之評估；亦即到期保障100%投資本金
    係由保證機構所承諾，而非受託銀行之承諾或保證」；第(7)
    事件風險亦載有：「遇發行或保證機構發生重大事件，有可
    能導致債券評等下降」。復於產品發行條件中文說明書第7
    頁載明：「委託人已充分閱讀本產品說明書及本產品主要風
    險，願簽名並確認同意接受本產品的相關交易條件及投資風
    險…」及「本行已派專員解說產品內容及主要風險，副本已
    由本行理財專員當面轉交無誤」，上訴人亦親簽並加蓋原留
    印鑑確認。且為確保被上訴人受雇人員確實履行說明，並符
    合被上訴人銀行執行內部控制要求，理專必須再次按「產品
    條件揭露檢查表」，請上訴人確認勾稽，並於系爭文件上親
    簽確認。於上訴人簽署此二文件後，被上訴人銀行始據上訴
    人之指示，為上訴人投資系爭連動債。上訴人先前已有連動
    債投資經驗，對瞭解系爭連動債之內容並無困難，且瞭解契
    約內容，非僅為契約當事人之權利，亦為當事人之義務，對
    於系爭連動債之內容若有不明瞭，本應於簽約前向服務理專
    詢問，而非於簽約後，再推諉被上訴人銀行從未說明，亦沒
    看過產品說明書。是上訴人稱未提供足夠時間審閱云云，完
    全與事實不符。被上訴人銀行在推介上訴人系爭連動債時，
    業已請上訴人填具客戶投資屬性風險評量表，評定結果其客
    戶風險承受度等級為3 ，被上訴人受僱人員推介予上訴人之
    系爭連動債風險等級為3 ，並無逾越客戶風險承受度。系爭
    連動債屬於保本型連動債券，債券到期時返還100%投資本金
    ，毋需取決於連結標的之表現，若無信用風險之發生，確實
    由保證機構保證發行機構返還100%本金，屬於風險度極低的
    連動債券。依94年7 月21日金管會修正公佈之「銀行辦理財
    富管理業務應注意事項」第三點及銀行法第22條規定，除非
    銀行已取得兼營證券投資顧問之許可，否則不可為客戶提供
    投資分析顧問服務，且理專於被上訴人未取得兼營證券投資
    顧問之許可前，亦僅能就自己所知，誠實傳達市場資訊，不
    可提供客戶規避風險（進退場）之諮詢服務，故所謂風險變
    化之通知義務，根本是要求被上訴人為違背法令之行為，況
    且被上訴人已定期提供對帳單，做為上訴人投資決策之參考
    ，已盡定期報告之義務。系爭連動債產品發行條件中文說明
    書，第2 頁流動性風險已載明：「本債券不具充分之市場流
    通性，本債券投資人應預期將持有本債券至到期日…」、第
    6 頁(4) 流動性風險第2.亦載明：「本債券不具備充分之市
    場流通性，對於金額過小之提前贖回指示單無法保證成交…
    委託人並須持有本債券直到滿期方保障返還100%投資本金（
    依信用風險而定）」，雷曼兄弟控股公司及雷曼兄弟財務公
    司已分別進入破產保護程序、破產程序，債權債務尚在清算
    中，無法辦理回贖，雖上訴人目前無法辦理贖回，但非謂上
    訴人之損害業已發生或確定，目前雷曼公司尚在確認重整計
    畫之程序階段，未來每一位債權人受償之方式、金額或比例
    ，均未知。若強言上訴人為此受有不利益，亦僅為破產重整
    期間內無法贖回系爭連動債，此期間利益之風險，業為上訴
    人確認知悉並同意承擔。上訴人申購系爭連動債之行為，其
    最終目的僅為獲取金錢利益，其行為模式類同於企業之經營
    活動，根本非「消費行為」，應無適用消費者保護法之餘地
    ，亦不應類推適用消費者保護法之精神補充信託受託人之善
    良管理人之注意義務。爰於本院答辯聲明：上訴駁回，如受
    不利判決，願供擔保，請准免為假執行。
三、兩造不爭執事項：（見本院卷第37頁背面至第38頁正面，
    100 年7月27日言詞辯論筆錄)
  (一)上訴人於93年1 月7 日與被上訴人簽署信託總約定書，於97
    年2 月15日委託被上訴人投資系爭連動債共6 萬元，手續費
    為0.35% ，至109 年2 月15日到期，該6 萬元是於同日即97
    年2 月15日先匯到上訴人在被上訴人銀行開立之信託帳戶，
    再由被上訴人為上訴人申購投資系爭連動債券，上訴人並於
    同日即97年2 月15日依序填寫客戶投資風險屬性評量表、產
    品說明書、產品條件揭露檢查表、信託運用指示書，且在產
    品說明書上載明「到期保證機構保障本金百分之百還款之產
    品」。
  (二)系爭連動債之保證機構為美國雷曼兄弟控股公司、發行機構
    為美國雷曼兄弟財務公司，系爭連動債之發行機構雷曼兄弟
    財務公司已於97年10月8 日為荷蘭阿姆斯特丹地方法院裁定
    破產，系爭連動債之保證機構雷曼兄弟控股公司已於97年9
    月15日依美國破產法向美國紐約州破產法院聲請破產保護（
    類似於我國之重整制度），分別進入破產、破產保護程序，
    債權債務尚在清算中，暫時停止清償債務及受理回贖程序。
    以上事實，為兩造所不爭執，並有信託總約定書、客戶投資
    風險屬性評量表、產品說明書、產品條件揭露檢查表、信託
    運用指示書、通知書等影本在卷可考（見原審卷第6 至25、
    46 、47 頁、第80至98頁），自堪信為真實。
四、兩造爭執事項：( 見本院同上筆錄第38頁)
  (一)上訴人委託被上訴人投資系爭連動債有無消費者保護法之適
    用？
  (二)被上訴人所推介之系爭連動債是否為依照上訴人所表明之需
    求屬適當之商品？
  (三)被上訴人是否盡說明之義務？
  (四)被上訴人對上訴人是否負有風險變化之通知義務？
  (五)上訴人是否受有損害？若有，其金額為何？
五、關於上訴人委託被上訴人投資系爭連動債有無消費者保護法
    適用之爭點：
    上訴人主張被上訴人所提供之金融服務，亦有消費者保護法
    關於定型化契約條款規定之適用云云，為被上訴人所否認。
    經查，所謂連動債，係結合債券與衍生性金融商品之投資工
    具，一般是將投資人所投資資金一部分，用以定期存款或購
    買債券等具有有固定收益之商品，另一部分則用以投資風險
    較高之衍生性金融商品，例如期貨、選擇權、股票、指數等
    ，因所投資之衍生性金融商品行情，會影響投資人之獲利、
    虧損，故有「連動」之名。而消費者保護法所稱之消費者，
    係指以消費為目的而為交易、使用商品或接受服務者而言，
    此觀同法第2 條第1 款規定自明。故消費者保護法所稱之「
    消費」，並非純粹經濟學理論上之概念，而是事實生活上之
    一種消費行為，其意義包括：消費係為達成生活上目的之行
    為，凡基於求生存、便利或舒適之生活目的，在食衣住行育
    樂方面所為滿足人類慾望之行為。是消費者保護法所稱之消
    費，係指不再用於生產情形下之「最終消費」而言，行政院
    消費者保護委員會(84)台消保法字第00351 號函釋，可供參
    酌。本件上訴人委託被上訴人購買系爭連動債目的在理財投
    資，為上訴人所是認（見本院卷第30頁100 年6 月14日言詞
    辯論筆錄），則上訴人委託被上訴人買進系爭連動債之最終
    目的係為獲取金錢利益，其行為與企業經營之概念相近，與
    前揭說明所稱消費係指不再用於生產之概念未盡相符，準此
    ，上訴人尚非消費者保護法第2 條第2 款所稱之「消費者」
    ，其委託被上訴人投資系爭連動債即無消費者保護法之適用
    。
六、關於被上訴人推介系爭連動債是否為依照上訴人所表明之需
    求屬適當之商品？
  (一)上訴人主張其於被上訴人推介金融商品時，向被上訴人表明
    其投資之目標及期望是「避免資產的損失」、主要投資方式
    「都是定期存款」、且對投資的態度為「我希望我的投資能
    夠保有本金，所以不願意看到我的投資貶值」，以避免資產
    損失為首要考量之事實，有客戶投資風險屬性評量表在卷可
    稽（見原審卷第6 、7 頁）。觀諸上開客戶投資風險屬性評
    量表，係就上訴人之年齡、每月償還之負債比例、撫養之總
    人數、目前手中所持有之現金、對投資剩餘本金之態度等方
    面，綜合考量上訴人之風險承受能力後，評定上訴人之風險
    承受能力等級為「3 」。而所謂風險等級為「3 」，是指風
    險屬性為「保守」，「願接受短期波動，以使2 至5 年之投
    資報酬率一定程度高於定存」，此有被上訴人所提出之風險
    等級對照表可稽（見原審卷第138 頁），再徵諸證人王譽靚
    於原審具結證稱：自91年起在被上訴人銀行任職，於92年擔
    任理財專員，97年2 月間上訴人到被上訴人銀行，稱想要找
    比較有固定配息且利息比定存高的商品，伊就依照上訴人風
    險屬性推薦適合之系爭連動債給上訴人，所謂產品風險等級
    為3 是屬於中間值，此為被上訴人銀行產品部門估算產品的
    風險等級，系爭連動債之風險等級為3 ，產品風險等級為1
    之商品，例如定存，產品風險等級為2 的商品，為類似定存
    的商品，例如政府發行的債券等語（見原審卷第63至65頁筆
    錄），以及上訴人於原審具結陳稱：當初是被上訴人銀行王
    譽靚專員以電話主動向伊推銷商品，稱有一個商品比放定存
    的錢更高，但是放的時間比較長，就在這種因素下，被邀請
    到被上訴人銀行建國北路的財富管理中心等語（見原審卷第
    107 頁背面筆錄），堪認上訴人當時欲尋求之投資標的為利
    息高於定存且低風險之商品。然衡諸常情，較高收益之投資
    ，自難免擔負較高之風險。故上訴人當時所欲投資之商品，
    堪認係屬投資風險稍高於定存，但仍屬低風險之金融商品無
    訛。準此，被上訴人依據上訴人填寫客戶投資風險屬性評量
    表，按內部評估標準認定適合上訴人當時需求及條件之商品
    為風險等級3 之金融商品，尚難指為不當。
  (二)被上訴人推介上訴人投資之系爭連動債，其風險等級為3 ，
    係由保證機構美國雷曼兄弟公司（Lehman BrothersHolding
     Inc. ）保證到期本金100%返還，此有產品說明書在卷可憑
    （見原審卷第8 、12頁），而美國雷曼兄弟公司當時債信評
    等為A1 by Moody ’s （慕迪信用評鑑公司）/A＋by S&P，
    亦此有產品說明書在卷可憑（見原審卷第8 頁），是被上訴
    人推介慕迪信用評鑑公司信用評鑑為「A1」之保證機構保證
    到期本金100%返還之系爭連動債，與上訴人需求之利息高於
    定存且低風險之商品，尚無不合，故難謂被上訴人有推介不
    適合商品予上訴人之不當情事。至於上訴人目前無法贖回損
    失本金之原因係因發行及擔保機構雷曼兄弟公司進行破產程
    序之故，而雷曼兄弟公司之信用危機牽連世界各國廣大投資
    人甚至政府機構之投資損失，乃週知之事實，倘該公司信用
    風險得輕易預測，當不致如此。而此類發行機構及保證機構
    既屬私人行業，客觀上即有信用風險之存在，即使銀行定存
    ，亦有存款機構及中央存款保險股份公司之信用風險存在，
    是不能但憑事後雷曼兄弟公司因故破產致使信用風險實現，
    而無視被上訴人於推介當時亦無法預料該信用風險實現之情
    況，即謂被上訴人推介系爭連動債係屬不當。
七、關於被上訴人是否盡說明義務之爭點：
    上訴人雖主張被上訴人推介系爭連動債時，並無向上訴人說
    明系爭連動債是由保證機構保證到期百分之百還款，被上訴
    人不負擔保證機構信用風險等情，惟為被上訴人所否認。經
    查，上訴人於購買系爭連動債前之93年間，即有投資連動債
    之經驗，為上訴人所不爭，且有被上訴人提出之上訴人購買
    該連動債列印清單（見原審卷第44、45頁）及上訴人申購連
    動債明細（見原審卷第99頁）可佐。又系爭連動債「產品發
    行條件中文說明書」首頁標題左側載明「到期保證機構保障
    本金100%返還之產品」（見原審卷第8 頁），已揭示由「保
    證機構」保障本金100%返還之意旨，其下方第2 行並明白標
    示「債權保證機構：美國雷曼兄弟公司」，且第5 、6 頁亦
    說明系爭連動債主要風險包括最低收益風險、提前贖回風險
    、利率風險、流動性風險、信用風險、匯兌風險、事件風險
    等，其中第(5) 信用風險欄並載明：「本債券之保證機構為
    『美國雷曼兄弟公司』，委託人須承擔本債券保證機構美國
    雷曼兄弟公司之信用風險；而『信用風險』之評估，端視委
    託人對於債券保證機構信用評等價值之評估；亦即到期保障
    100%投資本金係由保證機構所承諾，而非受託銀行之承諾或
    保證。風險由委託人逕行承擔，受託人無代為求償之義務」
    ；第(4)流動性風險欄第2 點亦載明：「本債券不具備充分
    之市場流通性，對於金額過小之提前贖回指示單無法保證成
    交…委託人並須持有本債券直到滿期方保障返還100%投資本
    金（依信用風險而定）」；第(7) 事件風險欄亦載有：「遇
    發行或保證機構發生重大事件，有可能導致債券評等下降」
    ，復於第7 頁載明：「委託人已充份閱讀本產品說明書及本
    產品主要風險，願簽名並確認同意接受本產品的相關交易條
    件及投資風險…」及「本行已派專員解說產品內容及主要風
    險，副本已由本行理財專員當面轉交無誤」，上訴人並於上
    開兩項陳述下方親自簽名並加蓋原留印鑑確認等情，有系爭
    產品說書在卷可考（見原審卷第8 、12至14頁）。證人王譽
    靚並於原審具結證稱：97年2 月間伊依照上訴人風險屬性推
    薦適合之系爭連動債給上訴人，因上訴人過去有連帶債券的
    投資經驗，伊把中文產品說明書一一跟上訴人說明，包括風
    險部分，上訴人瞭解後經由上訴人簽字蓋章，並將產品說明
    書影印後交由上訴人帶回，伊有告知上訴人保證機構是雷曼
    兄弟公司，除非雷曼兄弟發生風險，如果一直持有12年，本
    金是會存在的，亦有向上訴人明確說明保證機構雷曼兄弟若
    發生信用風險，本金即有可能全部或部分損失，銷售時有一
    頁是風險揭露，伊將裡面細項一條一條複誦給客戶瞭解，等
    於將產品說明書的部分複誦一次，亦有向上訴人說明系爭債
    券與定存有何差別，風險一定不同，連動債有保證機構發生
    倒閉時的風險、流動風險、匯率的風險等，上訴人還是選擇
    買系爭連動債等語（見原審卷第63至65頁），經核與被上訴
    人所提出之「組合式商品暨連動債產品條件揭露檢查表」（
    見原審卷第46頁），上載被上訴人已將「產品到期是否由發
    行或保證機構保障100%本金」、「最低收益風險」及「其他
    主要風險（包括提前贖回風險、信用風險等）」等事項告知
    上訴人之意旨，被上訴人亦於該檢查表下方親自簽名並加蓋
    原留印鑑確認等情相符，亦堪採信。至於上訴人指稱：王譽
    靚為被上訴人之受僱人，難期為公允之證詞，更不可能對自
    己之疏失坦承相告，所為證詞顯有偏頗，且證詞內容避重就
    輕，況倘如證人所述大部分時間用於說明風險、朗讀說明書
    條文，焉可能吸引上訴人購買該債券，又何能在短暫時間逐
    一唸完說明書冗長之內容，且上訴人亦於原審親自說明購買
    系爭連動債始末，亦與王譽靚所述不同，豈能逕採信王譽靚
    之證詞云云。然查王譽靚固為被上訴人職員，惟證人為不可
    代替之證據方法，倘確係在場見聞待證事實，而其證言又非
    虛偽者，縱令證人與當事人有親誼關係，其證言亦非不可採
    信。王譽靚所證情節核與上開經由上訴人親自簽名並加蓋原
    留印鑑之「組合式商品暨連動債產品條件揭露檢查表」所載
    內容相符，核屬可採，已如前述。上訴人於原審所陳王譽靚
    介紹系爭連動債時一直強調絕對百分之百保本，且由被上訴
    人保證保本等語（見原審卷第107 頁背面筆錄），不但與上
    開文件所揭示之文義相佐，且未見有何佐證可認屬實，自不
    能僅憑上訴人上開空泛之質疑與欠缺佐證之相反陳述，即排
    斥王譽靚之證詞。而上訴人提起本件訴訟主要攻擊方法在於
    指摘被上訴人未具實告知投資系爭連動債之風險，然其上詞
    卻又指稱倘王譽靚一一告知投資風險，何人敢買云云，所述
    亦屬矛盾。足見上訴人認王譽靚之證詞，尚無可取。準此以
    觀，上開書面文件及被上訴人理專王譽靚之說明，均已向上
    訴人揭示系爭連動債到期百分之百返還本金之責任，係由保
    證機構雷曼兄弟公司而非被上訴人所擔保，且系爭連動債雖
    保障到期本金全數返還，但擔保返還之保證機構仍具有信用
    上風險等訊息。而上訴人先前已有連動債投資經驗，瞭解上
    開產品說明書之內容並無困難，且上訴人於簽署上開產品說
    明書等文件後亦帶回副本可隨時細閱，上訴人復自承是經營
    貿易業務之公司負責人（見原審卷第108 頁），衡情於投資
    前對金融商品由何人保本、有何風險、獲利率等投資人最關
    心之基本事項，不可能未加瞭解即率行投資。是以系爭產品
    說明書既經詳述投資系爭連動債之相關風險，並由上訴人簽
    署確認已受告知，則上訴人諉稱被上訴人推介系爭連動債時
    未向伊說明該產品是由保證機構保證到期還本，被上訴人不
    負擔保證機構信用風險云云，自難採信。堪認被上訴人於招
    攬上訴人購買系爭連動債時，未向上訴人承諾負擔保證機構
    的信用風險，並已向上訴人說明系爭連動債到期百分之百還
    款係是由保證機構所擔保。則被上訴人辯稱已盡其說明義務
    等情，應足採信。上訴人為相反之指摘，尚不足取。
八、關於被上訴人就風險變化對上訴人是否負有通知義務之爭點
    ：
    按行政院金融監督管理委員會於94年2 月5 日訂定發布、同
    年7 月21日修正發布並自發布日施行之「銀行辦理財富管理
    業務應注意事項」第3 點規定，銀行辦理財富管理業務如涉
    及證券投資顧問或期貨顧問諮詢服務者，另應依證券投資顧
    問事業設置標準或期貨顧問事業設置標準之規定，經主管機
    關核准兼營證券投資顧問或期貨顧問業務；又證券投資信託
    及顧問法第4 條規定，證券投資顧問指直接或間接自委任人
    或第三人取得報酬，對有價證券、證券相關商品或其他經主
    管機關核准項目之投資或交易有關事項，提供分析意見或推
    介建議。本件被上訴人以信託方式受託投資連動債，並非上
    述證券投資顧問之行為，且被上訴人亦未經核准辦理證券投
    資顧問事業，有被上訴人所提營業項目表可稽（見原審卷第
    148 、149 頁），依上開規定亦不得就特定金融商品對投資
    人為任何投資分析及顧問之行為。而綜觀兩造所訂信託總約
    定書、信託運用指示書、產品說明書等契約文件（見原審卷
    第80至97頁、47頁、8 至14頁），亦未約定被上訴人應不定
    期通知投資人風險變化之即時資訊。可見無論法令或契約條
    款，均未要求被上訴人須將投資系爭連動債之風險變化，即
    時通知上訴人。準此，被上訴人辯稱其不負風險變化通知義
    務，應屬有據。而被上訴人於上訴人投資系爭連動債之後，
    已定期提供對帳單（見原審卷第155 至170 頁）作為上訴人
    投資決策之參考，應可認已盡定期報告之義務。則被上訴人
    於雷曼兄弟公司發生信用風險前，未通知上訴人有該風險之
    變化，尚不得指為違反忠實義務或有失善良管理人之注意。
九、末查，上訴人雖另謂金融消費爭議案件評議委員會98年12月
    8 日全評結字第006849號函認定被上訴人銷售系爭連動債有
    過失；且本件連動債之購買始末與原法院99年度重訴字第
    133 號及本院99年度上易字第181 號事件之案例情形雷同，
    該判決均認定銀行未盡義務而判命銀行賠償投資人，本件亦
    應比照云云。惟查上開金融消費爭議案件評議委員會函文及
    法院判決並無拘束法院之效力，且該評議委員會亦非民事爭
    議之裁判機關，所為認定尚屬金融行政領域之意見，而上開
    原法院與本院民事事件之具體事實亦與本件有異，無從比附
    援引，是上訴人上詞所陳，亦非可取。
十、綜上所述，被上訴人依照上訴人表明之需求，推介系爭連動
    債，尚屬適當，被上訴人推介時亦無未盡說明義務之情事，
    至於上訴人投資系爭連動債後所發生之風險變化，無論依法
    令或契約均不得要求被上訴人負有通知義務，被上訴人並無
    上訴人所指違反忠實義務或有失善良管理人注意情事，則上
    訴人依據信託法第23條及民法第227條、第544條之規定，請
    求被上訴人賠償其購買系爭連動債所支出之 6萬元，及起訴
    狀繕本送達之翌日起至清償日止按年息5%計算之利息，並非
    有據，不應准許。其假執行之聲請，亦失所附麗，應併予駁
    回。原審為上訴人敗訴之判決，並無違誤，上訴人仍執陳詞
    指摘原判決不當，求予廢棄改判，為無理由，應予駁回。
十一、本件事證已臻明確，兩造其餘之攻擊防禦方法及舉證，經
      本院審酌後，認均不足以影響本判決之結果，毋庸一一論
      列，併此敘明。
十二、據上論結，本件上訴為無理由，依民事訴訟法第449條第1
      項、第78條，判決如主文。
中    華    民    國   100    年    8     月    10    日
                    民事第十九庭
                        審判長法  官  魏麗娟
                              法  官  吳麗惠
                              法  官  黃明發
正本係照原本作成。
如不服本判決，應於收受送達後20日內向本院提出上訴書狀，其
未表明上訴理由者，應於提出上訴後20日內向本院補提理由書狀
（均須按他造當事人之人數附繕本）上訴時應提出委任律師或具
有律師資格之人之委任狀；委任有律師資格者，另應附具律師資
格證書及釋明委任人與受任人有民事訴訟法第466條之1第1項但
書或第2項（詳附註）所定關係之釋明文書影本。如委任律師提
起上訴者，應一併繳納上訴審裁判費。
中    華    民    國   100    年    8     月    15    日
                              書記官  顧哲瑜
附註：
民事訴訟法第466條之1（第1項、第2項）：
對於第二審判決上訴，上訴人應委任律師為訴訟代理人。但上訴
人或其他法定代理人具有律師資格者，不在此限。
上訴人之配偶、三親等內之血親、二親等內之姻親，或上訴人為
法人、中央或地方機關時，其所屬專任人員具有律師資格並經法
院認為適當者，亦得為第三審訴訟代理人。